臺灣屏東地方法院民事判決　　　　　　　 99年度簡上字第8號
上　訴　人　朱得宏
被 上 訴人　黃敏香
上列當事人間請求請求侵權行為損害賠償事件，上訴人對於中華
民國98年11月6 日本院屏東簡易庭98年度屏簡字第153 號第一審
判決提起上訴，本院於100 年1 月19日言詞辯論終結，判決如下
：
    主      文
原判決關於駁回上訴人後開第二項之訴部分及訴訟費用（除確定
部分外）之裁判均廢棄。
上開廢棄部分，被上訴人應給付上訴人新台幣拾萬元，及自民國
九十八年二月七日起至清償日止，按週年利率百分之五計算之利
息。
第一審（除確定部分外）及第二審訴訟費用由被上訴人負擔。
    事實及理由
一、本件上訴人於原審依侵權行為法律關係，請求被上訴人給付
    其新台幣（下同）10萬元本息，受敗訴判決後，提起上訴，
    於第二審追加依不完全給付之債務不履行之規定為請求，其
    追加之訴與原訴之主要爭點有共同性，均係因被上訴人居間
    介紹買賣土地所衍生，各請求利益之主張在社會生活上可認
    為相關連，且原請求之訴訟及證據資料，在相當程度範圍內
    具有一體性，得於後請求之審理予以利用，而就先後之請求
    在同一程序加以解決，以避免重複審理，進而統一解決紛爭
    ，堪認其請求之基礎事實同一，且被上訴人於此項訴之追加
    無異議而為本案之言詞辯論，應視為同意追加（最高法院29
    年上字第359 號判例意旨參照），則上訴人於第二審所為訴
    之追加，依民事訴訟法第436 條之1 第3 項準用同法第446
    條第1 項、第463 條、第255 條第1 項第2 款及第2 項之規
    定，於法自無不合，應予准許。
二、上訴人主張：被上訴人於民國96年7 月底，居間介紹伊向原
    審共同被告楊存福購買坐落屏東縣里港鄉○○段386 地號土
    地，詎被上訴人與伊由訴外人楊瑞珠搭載前往查看上開386
    地號土地時，被上訴人竟誤指鄰地為買賣標的物，而未告知
    伊上開386 地號土地早被挖去砂石成為一片漥地，致伊陷於
    錯誤，於96年8 月7 日與楊存福簽訂買賣契約，以總價210
    萬元購買上開386 地號土地，並於當日交付楊存福定金10萬
    元。伊復因被上訴人告以所將買賣之土地長滿樹木，需先整
    地，而經由被上訴人僱用訴外人董伯川前往整地，支出整地
    費用3 萬元。嗣後伊經人告知，懷疑被上訴人所指之土地並
    非買賣標的物，於96年9 月6 日寄發存證信函要求楊存福會
    同指界，楊存福置之不理，伊於97年6 月間，聲請本院以97
    年度執全字第600 號假扣押查封上開386 地號土地，經地政
    人員指界結果，方知被上訴人於96年7 月底所指之土地確非
    伊所購買之上開386 地號土地。依侵權行為法律關係，伊得
    請求被上訴人及楊存福加計法定遲延利息連帶賠償伊10萬元
    （於第二審追加依不完全給付之規定對被上訴人為請求，並
    請求擇一而為有利於伊之判決），亦得請求被上訴人加計法
    定遲延利息賠償伊3 萬元等情，於原審聲明：(一)被上訴人及
    楊存福應連帶給付上訴人10萬元，及自起訴狀繕本送達翌日
    起至清償日止，按週年利率百分之5 計算之利息。(二)被上訴
    人應給付上訴人3 萬元，及自起訴狀繕本送達翌日起至清償
    日止，按週年利率百分之5 計算之利息。
三、被上訴人則以：伊係經由訴外人張簡勢猛之介紹，始知有上
    開386 地號土地，最初係伊欲購買該筆土地，嗣後因上訴人
    亦有意購買，伊方轉而介紹上訴人買受，並先帶其前往現場
    查看，惟因原先張簡勢猛帶伊前往看地時，即已發生錯誤，
    告知伊鄰地為上開386 地號土地，伊遂誤將鄰地指為上開38
    6 地號土地，以致上訴人支出整地費用3 萬元，伊對於上訴
    人請求伊賠償整地費用3 萬元一節，並無意見。又上訴人曾
    從事代書工作，熟知土地買賣業務，在簽約之前應先行調查
    清楚，以瞭解買賣標的物是否正確，不能單憑伊之指界即貿
    然簽約，且上訴人支付之定金10萬元係由地主楊存福收取，
    而非伊所收受，伊未受有任何利益，上訴人向伊請求賠償，
    非有理由等語，資為抗辯。
四、原審判決：(一)被上訴人應給付上訴人3 萬元，及自98年2 月
    7 日起至清償日止，按週年利率百分之5 計算之利息。(二)上
    訴人其餘之訴駁回。(三)訴訟費用由被上訴人負擔4 分之1 ，
    餘由上訴人負擔。(四)上訴人勝訴部分得假執行。上訴人聲明
    不服，提起上訴，於本院聲明：(一)原判決關於駁回上訴人後
    開第二項之訴部分廢棄。(二)上開廢棄部分，被上訴人應給付
    上訴人10萬元，及自起訴狀繕本送達翌日起至清償日止，按
    週年利率百分之5 計算之利息。(三)第一、二審訴訟費用由被
    上訴人負擔。被上訴人則答辯聲明：(一)上訴駁回。(二)第二審
    訴訟費用由上訴人負擔。（其餘上訴人敗訴即楊存福部分及
    被上訴人敗訴部分，各未據上訴，已告確定）。
五、本件上訴人經被上訴人居間介紹，於96年8 月7 日與楊存福
    簽訂買賣契約，以總價210 萬元買受楊存福所有坐落屏東縣
    里港鄉○○段386 地號土地，於當日交付定金10萬元予楊存
    福，並約定尾款200 萬元於96年9 月12日支付。惟上開386
    地號土地為已被挖取大量土石之漥地，被上訴人於簽約前即
    96年7 月底帶同上訴人前往查看時，誤指鄰地為上開386 地
    號土地，並未告知上訴人上開386 地號土地係屬漥地之事實
    ，為兩造所不爭執，並有不動產買賣契約書附卷可稽，復經
    調閱本院97年度執全字第600 號上訴人與楊存福間假扣押執
    行事件卷宗查明屬實。
六、本件之爭點為：上訴人依侵權行為及債務不履行之規定，請
    求被上訴人賠償被沒收之定金10萬元，是否於法有據？茲論
    述如下：
(一)、按稱居間者，謂當事人約定，一方為他方報告訂約之機會，
    或為訂約之媒介，他方給付報酬之契約，民法第565 條定有
    明文。民法第565 條所定之居間有二種情形，一為報告訂約
    機會之報告居間，一為訂約之媒介居間，所謂報告居間，不
    以訂約時周旋於他人之間為之說合為必要，僅以為他方報告
    訂約之機會為已足，而居間人之報酬，於雙方當事人因居間
    而成立契約時，應許其請求（最高法院52年台上字第2675號
    判例參照）。本件依證人左耀榮（原名左太平）於原審證稱
    ：「當初是張簡勢猛大概在九十六年七月底時跟我說有人要
    買地，我就去問．．．楊存福是否要賣地，他說不想賣，我
    後來跟他勸說地如果可以賣就賣掉，所以他才答應，八月七
    日就在莊瑞霖代書那邊簽約」等語（見原審卷第76頁），顯
    見被上訴人自張簡勢猛處得知楊存福願意出售上開386 地號
    土地之訊息後，介紹上訴人購買，並未居中斡旋，而僅係報
    告訂約之機會，則兩造間之居間契約屬於報告居間，應無疑
    義。
(二)、上訴人於96年8 月7 日與楊存福所訂買賣契約第9 條載明：
    「雙方除不可抗力之事由外，賣方若屆時未能依約履行，除
    退還向買方所收之價款外，應再支付所收到之價款相等金額
    壹倍之違約金予買方，買方若有違反本契約內之條款時，賣
    方可沒收買方已給付之全部價款」，嗣因上訴人未依買賣契
    約第1 條之約定，於96年9 月12日給付尾款200 萬元，已由
    楊存福於96年9 月12日以旗山郵局第00150 號存證信函定期
    催告（限於96年9 月22日前付款），並因上訴人屆期未付款
    ，而解除契約及沒收上訴人所交付之定金10萬元等情，業據
    楊存福於原審狀述綦明，並有買賣契約及存證信函在卷可憑
    （見原審卷第27、34及46頁），且上訴人訴請楊存福給付該
    10萬元定金，業經原審判決上訴人敗訴確定，自堪認為上訴
    人受有此一支出10萬元定金之損害。
(三)、按因可歸責於債務人之事由，致為不完全給付者，債權人得
    依關於給付遲延或給付不能之規定行使其權利；因不完全給
    付而生前項以外之損害者，債權人並得請求賠償，民法第22
    7 條第1 項、第2 項定有明文。債務不履行之種類，除給付
    遲延及因可歸責於債務人之事由，致給付不能兩種消極的債
    務違反外，更有另一種不完全給付之積極的債務違反，即因
    可歸責於債務人之事由，提出不符合債務本旨之給付。不完
    全給付如為加害給付，除發生原來債務不履行之損害外，更
    發生超過履行利益之損害，遇此情形，固可依侵權行為之規
    定請求損害賠償，但被害人應就加害人之過失行為負舉證責
    任，保護稍嫌不周，為使被害人之權益受更周全之保障，並
    杜疑義，乃明定被害人就履行利益以外之損害，得依不完全
    給付之理論請求損害賠償（民法第227 條修正理由參照）。
    又基於民法第148 條第2 項誠實信用原則之規定，當事人負
    有某種作為及不作為之義務，一方面使債權人之利益得以圓
    滿實現，另一方面避免因債之履行致他方當事人之人身或其
    他財產法益遭受損害。由此誠實信用原則所衍生之義務，稱
    為附隨義務，其主要者有照顧、通知、保護、協力及保守秘
    密之義務，債務人提出給付不合債之本旨，違反給付義務者
    ，固屬不完全給付，其違反附隨義務者，亦構成不完全給付
    。本件被上訴人居間介紹上訴人購買上開386 地號土地，就
    土地坐落之位置及狀況，自應清楚掌握，以盡其通知之義務
    ，詎其未先加釐清，竟告知上訴人鄰地即為上開386 地號土
    地，以致上訴人誤信為真而簽約買受，並進而於發現上開38
    6 地號土地為漥地後，因不願履約而蒙受定金10萬元被沒收
    之損害，被上訴人顯有可歸責，且其違反附隨義務之不完全
    給付行為與上訴人所受損害間，又有相當因果關係，則上訴
    人自得依民法第227 條第2 項之規定，請求被上訴人賠償其
    因定金10萬元被沒收所受之損害。被上訴人辯稱被上訴人在
    簽約之前應先自行調查清楚，且其未收取上訴人交付之定金
    而受有利益，上訴人不得向其請求賠償云云，並無足取。
七、綜上所述，本件上訴人依不完全給付之規定，請求被上訴人
    給付10萬元，及自起訴狀繕本送達翌日（按即98年2 月7 日
    ）起至清償日止，按週年利率百分之5 計算之利息，為有理
    由，應予准許。上訴人另依侵權行為法律關係為請求，核屬
    選擇的訴之合併，已無再加審究之必要。原審就此部分為上
    訴人敗訴之判決，容有未洽，上訴論旨就此部分指摘原判決
    不當，求予廢棄改判，為有理由，應由本院予以廢棄，改判
    如主文第2 項所示。
八、據上論結，本件上訴為有理由，依民事訴訟法第436 條之1
    第3 項、第450 條、第78條，判決如主文。
中    華    民    國   100    年    2     月    8     日
                  民事第二庭    審判長法  官  春生
                                      法  官  陳威宏
                                      法  官  程士傑
正本證明與原本無異。
本判決不得上訴。
中    華    民    國   100    年    2     月    9     日
                                      書記官  蘇雅慧